【裁判字號】    93,訴,2301
【裁判日期】    950119
【裁判案由】    毒品危害防制條例
【裁判全文】
臺灣板橋地方法院刑事判決              93年度訴字第2301號
公  訴  人  臺灣板橋地方法院檢察署檢察官
被      告  辛○○
                    （現另案於臺灣臺北監獄執行）
選任辯護人  賴玉梅律師
            周福珊律師
上列被告因違反毒品危害防制條例案件，經檢察官提起公訴（93
年度偵他字第8205號），本院判決如下：
    主  文
辛○○販賣第二級毒品，處有期徒刑玖年，褫奪公權肆年。
扣案之第二級毒品甲基安非他命貳拾貳包之外包裝均沒收，其內
之第二級毒品甲基安非他命（驗前淨重合計壹佰拾點陸肆公克
，驗後淨重合計壹佰拾點公克）均沒收銷燬，扣案之電子
磅秤壹個、分裝袋壹佰玖拾只均沒收。
    事  實
一、辛○○基於意圖營利之販賣第二級毒品甲基安非他命之犯意
    （起訴書略載為安非他命，以下均同），於民國93年5 月7
    日晚上7 時許，在臺北縣中和市○○街某網咖內，向年籍不
    詳自稱為「王福德」之成年男子，以新台幣（下同）15萬元
    之代價，販入甲基安非他命22包（驗前淨重合計113.64公克
    ，驗後淨重合計113.33公克），除欲留下其中一部分之甲基
    安非他命供自己施用外，另欲將其他部分之甲基安非他命轉
    賣予不特定人，賺取買賣價差以牟取不法利益。嗣於同日晚
    上11時許，辛○○駕駛車牌號碼2A-7307 號自小客車，進入
    位於臺北縣土城市○○路○ 段244 號之「懷念汽車賓館」中
    庭時，因警方原在該賓館502 室調查另案擄人勒贖案件，見
    辛○○駕車前來，認有可疑，遂對其進行盤查，復徵得其之
    同意後，對其所駕上開車輛進行搜索，而於該車上扣得前開
    甲基安非他命22包及辛○○所有供本件犯罪所用之電子磅秤
    1 個及供本件犯罪預備之分裝袋193 只（起訴書誤載為93只
    ），因而查獲上情。
二、案經臺北縣政府警察局土城分局報告臺灣板橋地方法院檢察
    署檢察官偵查起訴。
      理  由
壹、證據能力部分：
  (一)被告辛○○辯稱：我於警詢中會說買前開毒品是要轉賣，是
    警察在電腦上把筆錄制作好後，叫我照筆錄的內容來唸，警
    察說如果我照這樣講的話，到檢察官那邊時，檢察官會讓我
    交保。警察在制作筆錄時沒有對我刑求，但在抓到我時有打
    我，而我原先在制作筆錄時有表示否認，但警察沒有錄音，
    嗣我按照警察說的才開始錄音；另辯護人為被告辯稱：警方
    所制作之第二次警詢筆錄（93年5 月8 日下午2 時50分許）
    ，並無制作警員姓名，筆錄訊問人及紀錄人亦均未於該筆錄
    上簽名，該筆錄之制作顯然不合法定程式，顯無證據能力；
    又被告既於前一日凌晨即遭逮捕，警方自應於翌日日出後即
    開始製作筆錄，然警方竟於逮捕被告18小時後，始開始制作
    筆錄，則於制作筆錄前，是否有不法行為，已有疑義，況被
    告為警方逮捕且遭拘禁18小時後始制作警詢筆錄，精神已然
    不濟，聲音至為微弱，顯見警詢筆錄係在被告身體狀況不佳
    之情形下所制作，則被告於警詢中之自白不具任意性，應無
    證據能力；另被告於警詢時遭受警方利誘及不當訊問，當時
    已疲累不堪，嗣經移送地檢署時，已是93年5 月8 日晚上10
    時28分許，距遭逮捕時已近24小時，被告當時已無陳述事實
    之能力，其只想趕快完成筆錄交保回家，則其於該日內勤檢
    察官訊問時所為之陳述，自應一併認為沒有證據能力云云。
    經查：
    1.被告辯稱其於警詢時所述其要將所買毒品轉賣之說法，乃
      係警員制作好筆錄後，要求其照念，其原先制作筆錄時有
      表示否認，但警員未錄音云云，業經證人即承辦警員己○○、庚○○於本院審理時否認在卷（參見本院94年9 月8
      日審判筆錄第6 、8 、10、14頁），則被告所辯是否屬實
      ，已非無疑；且經本院於94年9 月8 日審理時當庭勘驗93
      年5 月7 日下午2 時50分許起開始製作之被告第二次警詢
      錄音帶（按：被告於該次警詢中，自白其欲將所買毒品轉
      賣牟利），經當庭播放該錄音帶聽取結果，略認：警詢係
      採一問一答方式，被告回答問題後，警員即接著詢問下一
      個問題，中間並未停頓，亦未聽到打字的聲音，而警詢筆
      錄所記載之內容，與錄音內容大致相符，但筆錄之記載較
      為簡潔，有些細節並未記載於筆錄等情，此有勘驗筆錄及
      該警詢錄音譯文各1 份在卷可稽，而將該警詢筆錄內容與
      上開錄音譯文所載對照以觀，可知彼此內容雖屬大致相符
      ，但詢、答文句之陳述則不太相同。申言之，錄音內容之
      文句陳述較為口語化（無論是問話之警員或答話之被告）
      ，被告在回答上即如同一般人對話時之應答，並非全係完
      整通順之陳述，時有支吾其詞，時有斷斷續續之回答，或
      時有口語之語尾助詞（如「啊」），自與拿稿照唸之情形
      明顯有別。故倘如被告所辯，係警員制作好筆錄後，再讓
      其照筆錄唸云云，則上開錄音內容除應與警詢筆錄內容相
      符外，錄音內容中有關詢、答文句之陳述亦應與筆錄記載
      相去不遠為是，然何以兩者竟有上述敘述上明顯不同之情
      形，自不無疑問。衡以上述錄音與筆錄文句陳述上之不同
      ，可知筆錄內容應係警員整理錄音內容後，在不違背被告
      回答本旨之情況下，擇其要旨加以記載，故筆錄之記載亦
      始會較為簡潔，足徵被告所辯乙節應無足取。至在警詢過
      程中，雖確未聽到警員打字之聲音，且詢答過程並未停頓
      ，亦確與一般同時錄音、制作筆錄之實務操作情形有所不
      合（蓋通常打字制作筆錄較詢、答慢，故詢答過程中，應
      會等待打字完畢後再進行下一問題之詢答，所以其間常會
      有所停頓），然此種情形在解釋上，容有可能係警員詢問
      被告時，確有同步錄音，但筆錄之繕打則係警員完成全部
      詢答後才一併整理制作，仍與被告所辯：係警員預先制作
      筆錄後，要求其照唸之情形不同，惟無論如何，警詢中既
      有依法錄音，且警詢筆錄之內容亦核與錄音內容大致相符
      ，則該警詢程序自無違背法定程序可言，特予敘明。
    2.況販賣毒品乃嚴重觸法之事，且其嚴重程度較諸施用毒品
      為重甚多，衡以被告前有多次毒品相關前科紀錄，此有臺
      灣高等法院被告前案紀錄表1 份在卷可按，其自無不知之
      理。是被告持有前揭毒品經警查獲後，如欲尋求對其較為
      有利之結果，自係應否認任何與其持有毒品有關之犯行，
      例如施用毒品、販賣毒品等等，又豈會遽以聽信警方所言
      ：如其承認買毒品是要轉賣，屆時檢察官會讓其交保之此
      種不合理說法，反而承認其欲轉賣毒品之嚴重犯行，此顯
      與常情有悖。況被告如係因欲尋求交保，始聽信警方上開
      不合理說法，遂於警詢及移由檢察官偵訊時均陳述：其購
      買毒品係要轉賣等語，然經檢察官偵訊後，檢察官並未如
      願讓其交保，反以被告所犯係最輕本刑5 年以上有期徒刑
      之罪等理由，向本院聲請羈押被告，此時被告當已知警方
      之說法係屬不實，其先前所為之陳述不僅未能讓其獲得交
      保，反致使其身陷重罪，則其於本院審理究否應將其羈押
      時，自應向本院據實相告，以尋求補救為是，又豈會於本
      院訊問時仍陳稱其於偵查中所述係屬實在，並僅強調：其
      購買前揭毒品正準備要分裝就被查獲了，其尚未販賣等情
      （參見聲羈卷第2 頁），實與常情不合。足見被告於上開
      警詢、偵查中所述應確屬實在，並無警員假藉交保乙事強
      迫或要求被告承認犯行，故其於本院上開訊問時亦始仍承
      認犯行，而未改口否認。是被告辯稱：是警方說如果我承
      認買毒品是要轉賣，屆時檢察官會讓我交保云云，亦難足
      取。
    3.又被告於93年5 月7 日晚上11時許為警扣得前揭毒品後遭
      逮捕，嗣經警方將其帶回臺北縣政府警察局土城分局刑事
      組後，於翌日即93年5 月8 日凌晨1 時10分許，欲對其進
      行夜間詢問，惟被告表示不願意夜間詢問，因此警方即停
      止詢問，迄至同日下午2 時50分許，始再對被告制作前揭
      第二次警詢筆錄，此有上開2 次警詢筆錄附卷可稽。是警
      方既為對被告進行夜間詢問，且迄至翌日下午始再對被告
      進行詢問，顯然被告已有相當之休息時間，自不得空言泛
      指警方係在被告精神狀況不佳之情況下，對被告進行前揭
      第二次警詢。況經本院於94年9 月8 日及同年11月10日審
      理時分別當庭勘驗前揭第二次警詢錄音帶及檢察官第一次
      （93年5 月8 日）偵訊錄音光碟，經播放該錄音帶及光碟
      聽取結果，就該警詢錄音帶勘驗略認：被告回答問題時尚
      能切中問題回答，精神狀況並無明顯異常或精神不濟之處
      ，訊問之初，被告回答問題之聲音較為小聲，惟之後回答
      問題之聲音即回復正常之音量，語調亦屬平順，警員詢問
      被告之語調、口氣平和，並無威脅恐嚇之情形等情；就檢
      察官偵訊錄音光碟勘驗則略認：被告回答檢察官訊問之問
      題時，精神狀況並無明顯異常或精神不濟之情形，檢察官
      之訊問亦無任何強暴脅迫或其他不法取供之情形等情，此
      有上開勘驗筆錄2 份在卷可稽，足見被告於第二次警詢及
      同日移由檢察官偵訊時（即檢察官第一次偵訊）之精神狀
      況並無異常或精神不濟之狀況，是辯護人指稱被告於第二
      次警詢及檢察官第一次偵訊時所述，因其精神狀況不佳，
      已無陳述事實之能力，故其當時所述應無證據能力云云，
      當無足取。至辯護人另稱：警方竟於逮捕被告18小時後，
      始開始制作筆錄，則於制作筆錄前，是否有不法行為，已
      有疑義云云。然警方之所以會至93年5 月8 日下午2 時50
      分許始對被告制作警詢筆錄，初乃因被告拒絕夜間詢問，
      已如上述，故必至93年5 月8 日日間始能詢問被告，且依
      證人己○○於本院審理時所證：「（問：製作第二次警詢
      筆錄的時間為何是下午2 時50分才開始？）因為當天查獲
      很多人，而且還有槍砲案件」等語（參見本院94年9 月8
      日審判筆錄第9 頁），可見嗣係因當時警方承辦案件較多
      ，限於人力之問題，始才較慢對被告制作筆錄，故不得僅
      因警方於翌日下午始對被告制作警詢筆錄，即認警方於此
      之前有何不法行為，其理當屬明確。
    4.又被告雖辯稱警方（當庭指明係警員甲○○）於現場將其
      逮捕時，曾對其毆打（毆打肚子及下巴）云云。惟查，此
      節除經證人即警員甲○○於本院審理時否認在卷外（參見
      本院94年7 月7 日審判筆錄第11頁），且經本院前揭勘驗
      警詢、偵查錄音內容之結果，亦未發現被告有何精神狀況
      異常或精神不濟之處，業如前述，另被告於警方將其移由
      檢察官偵訊時及嗣後檢察官向本院聲請將其羈押時，倘真
      有警員對其毆打之事，其亦可主動告知檢察官或本院處理
      ，然觀諸其於偵查中及本院訊問時所言，亦未向檢察官或
      本院告知其曾遭警員毆打乙事，是被告辯稱警員將其逮捕
      時曾對其毆打云云，自難足取。
    5.再者，前揭第二次警詢筆錄並未由制作之警員簽名，固有
      違背公文書制作之程式（參照刑事訴訟法第39條），因而
      該筆錄確屬違背法定程序所取得之證據。然依刑事訴訟法
      第158 條之4 規定，該證據是否即無證據能力，依法仍須
      審酌人權保障及公共利益之維護，就此二者間之利益權衡
      評估，期能兼顧個人基本人權之保障及實質真實之發現，
      要非該證據係屬違法取得之證據時，即當然判定其無證據
      能力，遽而排斥其作為對被告不利之認定依據。經查，證
      人己○○於本院審理時證稱：「在法院的這份筆錄是沒有
      蓋職章，可能是我們疏忽了，因為當天查獲的被告很多，
      所以製作很多份筆錄，在刑事組留底的筆錄最後一頁是有
      蓋職章的，我們總共製作了一式4 、5 份」、「當天第二
      、三次的筆錄確實是由我詢問，由小隊長（按：即庚○○
      ）紀錄」等語；證人庚○○於本院審理時則係證稱：「因
      為當天查獲人數很多，所以有部分筆錄沒有蓋到章，但我
      們留存的筆錄是有蓋章的，此份筆錄確實是由我紀錄」等
      語（以上參見本院94年9 月8 日審判筆錄第5 、9 、11頁
      ），經核上開證人所述相符，足見前揭第二次警詢筆錄確
      係由警員己○○詢問，小隊長庚○○紀錄，而因當時查獲
      之被告或犯罪嫌疑人很多，因此在卷證筆錄整理上當較為
      匆促，故其等始漏未在本院卷附之前揭第二次警詢筆錄上
      蓋章。是以，警方乃係在受理案件過多以致行事匆忙之情
      況下，始疏於在制作完畢後之警詢筆錄上簽名或蓋章，故
      警方所為雖有疏忽，但並無任何惡意可言；而上開第二次
      警詢過程，既查無任何不法取供之情事，且係同步錄音，
      自已符合警詢之法定程序，對被告之權益亦無任何干預或
      影響。況警方固有上述漏未簽名之情節，然衡諸被告所為
      係販賣第二級毒品之重罪，立法政策上認此種犯行除具有
      高度不法之內涵外，更含有暴利之性質，若欲達成防制毒
      品之目的，非課以重刑不可，故其法定刑始規定係無期徒
      刑或7 年以上有期徒刑，足見其行為之處罰含有重大公共
      利益之維護目的在內；且被告所意圖販售之第二級毒品甲
      基安非他命合計高達一百餘公克，若再予以轉手販賣或散
      布，其後果實屬不可想像，對於社會所生之危害當屬至鉅
      。職此而論，自不得僅因警方之一時疏忽，即認前揭被告
      第二次警詢筆錄無證據能力，而忽視此種重大公共利益之
      維護。故被告第二次警詢筆錄固屬違法取得之證據，但依
      上開法律規定與說明，仍不得據此排除其之證據能力。
    6.基上所述，被告於前揭第二次警詢及檢察官第一次偵訊時
      所述，均無不法取供之情形，被告所述應具有任意性，且
      該警詢筆錄經本院權衡後，亦認無法因警方一時疏未簽名
      即遽以排除證據能力，則被告及其辯護人前開所辯被告所
      述不具任意性而無證據能力，且該警詢筆錄之制作不合法
      定程式，亦不具證據能力云云，自無足取。從而被告於第
      二次警詢及檢察官初次偵訊時所述，經本院審理後如認與
      事實相符，當可採為證據。
  (二)按「被告以外之人於審判外之言詞或書面陳述，除法律有規
    定者外，不得作為證據」，刑事訴訟法第159 條第1 項定有
    明文，此即學理上所稱「傳聞證據排除法則」。又同法第15
    9 條之2 固復規定：「被告以外之人於檢察事務官、司法警
    察官或司法警察調查中所為之陳述，與審判中不符時，其先
    前之陳述具有較可信之特別情況，且為證明犯罪事實存否所
    必要者，得為證據」，為上開傳聞法則之例外規定，惟此等
    審判外之陳述除必須與其審判中之陳述不符外，其審判外陳
    述尚須具有較可信之特別情況（特信性）及證明犯罪事實之
    存否所必要（不可欠缺性）。是檢察官必須就此等審判外陳
    述之特信性與不可欠缺性負舉證責任，倘檢察官未能證明此
    等陳述之特信性或不可欠缺性，縱被告以外之人於審判外之
    陳述確與審判中之陳述不符，亦難適用刑事訴訟法第159 條
    之2 規定而認此等陳述屬於傳聞法則之例外。又所謂陳述具
    有「較可信之特別情況」，係指陳述時之外部客觀情況較值
    得信用，亦即陳述經過並未受有其他外力影響而較為可信，
    要非證據價值判斷之問題；至所謂「證明犯罪事實存否所必
    要」，係指無法再從同一證人取得證言，而有利用該原陳述
    以證明犯罪事實之必要性。本件被告及辯護人認證人戊○○
    於警詢中所述係屬傳聞證據，無證據能力等語。經查，證人
    戊○○於警詢中係供稱：我撥打手機門號0000000000號給綽
    號「小龍」之男子購買毒品（按：該手機門號經查確為被告
    當時所使用），嗣於本院審理時則改口證稱：我當天有打電
    話，但忘記打電話做什麼，我當天是要去找綽號「幽靈」之
    被告聊天，我沒有要跟被告買毒品等語（參見本院94年12月
    22日審判筆錄第4 、6 、10頁），是證人戊○○前後所述固
    有不一，然檢察官對於該證人於警詢中所為之陳述何以具有
    特信性與不可欠缺性，仍應舉證證明，始能例外認為戊○○
    於警詢中所述具有證據能力。檢察官對此雖陳明：證人戊○○確有使用0000000000手機門號與被告上開門號聯絡，並在
    查獲當日帶至現場遭警查扣，此部分與其於警詢筆錄所述相
    符，可知警詢筆錄之記載應有特別可信之情況，另證人知悉
    本件法定刑係屬重刑，在其屢次因案遭警查獲，經過偵、審
    、執行程序，應對檢警產生仇怨心理，對於重要問題一再迴
    避，顯係曲護被告之詞等語。然則，所謂陳述具有較可信之
    特別情況，係指陳述時之外部客觀情況較值得信用，亦即陳
    述經過並未受有其他外力影響（污染）而較為可信，要非證
    據價值判斷之問題，業如前述。證人戊○○確有使用電話與
    被告聯絡，且經警查扣其聯絡手機乙節，固與其於警詢時所
    述相符，但此乃其警詢內容本身之證據價值判斷問題，要非
    證據能力之問題，有關證人戊○○於警詢時之外部客觀情況
    究係如何，檢察官仍未具體說明並舉證證明；至該證人如對
    檢警產生仇怨心理，或因受此影響而可能為偏離事實之證述
    ，但理論上其於警詢及審判中均同受有此種影響，何以其於
    警詢中所述之外部客觀情況即較審判中所述值得信用，亦未
    見檢察官說明。再者，縱認證人戊○○於警詢中同出於任意
    性陳述，但審判中該證人所述亦係出於任意性陳述，自不能
    單執此點即認該證人警詢中所述較具有可信性，其理甚明。
    是依上開法律規定與說明，尚難遽認證人戊○○於警詢中所
    為之陳述確具有特信性，則其於警詢中所述即不得認屬傳聞
    法則之例外而有證據能力。
  (三)依前揭刑事訴訟法第159 條第1 項規定，傳聞證據原則上固
    無證據能力，但如法律別有規定者，即例外認有證據能力。
    又被告以外之人於審判外之陳述，雖不符同法第159 條之1
    至第159 條之4 之規定，但經當事人於審判程序同意作為證
    據，法院審酌該言詞陳述或書面陳述作成時之情況，認為適
    當者，亦得為證據。當事人、代理人或辯護人於法院調查證
    據時，知有第159 條第1 項不得為證據之情形，而未於言詞
    辯論終結前聲明異議者，視為有前項之同意，此則據同法第
    159 條之5 規定甚明。鑒於採用傳聞證據排除法則之重要理
    由之一，係因傳聞證據未經當事人之反詰問予以覈實，若當
    事人願放棄對原供述人之反對詰問時，原則上即可承認該傳
    聞證據之證據能力，而揆諸我國刑事訴訟法第159 條之5 之
    立法理由，除參照前述傳聞證據排除法則之基本法理外，亦
    參考日本刑事訴訟法第326 條之立法例，查日本刑事審判實
    務之運作，有關檢察官及被告均同意作為證據之傳聞書面材
    料或陳述，可直接援引該國刑事訴訟法第326 條作為傳聞例
    外之法律依據，僅在檢察官與被告不同意之情況下，乃須根
    據其他傳聞例外規定俾以斟酌該等書面材料或陳述是否具有
    證據能力，在當事人間無爭執之案件中，傳聞證據基本上均
    可依據前引規定提出於法院使用。職是之故，我國刑事訴訟
    法第159 條之5 之適用應可作同上之解釋。經查，本件判決
    後開所示被告以外之人於審判外之陳述（除證人戊○○於警
    詢中所述以外），固屬傳聞證據，惟檢察官就前揭審判外陳
    述之證據能力，表示均有證據能力；而被告及辯護人雖知上
    開證據資料為傳聞證據，但於本院準備程序及審判期日中則
    表示無意見而不予爭執，且迄至言詞辯論終結前亦未再聲明
    異議。本院審酌上開證據資料製作時之情況，尚查無違法不
    當及證明力明顯過低之瑕疵，亦認為以之作為證據應屬適當
    ，故揆諸前開法律規定與說明，爰逕依刑事訴訟法第159 條
    之5 規定，認前揭證據資料均例外有證據能力。
貳、實體部分：
  一、訊據被告對於其向「王福德」以15萬元之代價購買前揭甲
      基安非他命22包，且於前開時、地，為警查扣該甲基安非
      他命22包、電子磅秤1 個及分裝袋193 只之事實固坦承不
      諱，惟矢口否認有何販賣毒品之犯行，辯稱：我向「王福
      德」買毒品是要自己用的，我一天施用甲基安非他命大概
      2 至3 公克，每天都施用，因「王福德」說一次買多一點
      可以算我便宜一點，所以我才一次買15萬元，我在警詢中
      之所以陳述要買來轉賣，是因為警員事先把筆錄作好，並
      說如果我照這樣講的話，到檢察官那邊，檢察官會讓我交
      保，因此我才這樣講，後來檢察官偵訊時，我也才同樣這
      樣講，我並不知道法律會處罰這麼重，事實上我並沒有要
      轉賣毒品云云。經查：
    (一)被告於前開時、地意圖賺取轉賣甲基安非他命之價差以牟
      取不法利益，遂向「王福德」販入前揭甲基安非他命22包
      之犯罪事實，業據被告於93年5 月7 日第二次警詢、93年
      5 月8 日檢察官第一次偵訊時均供承不諱，且被告復於本
      院93年5 月8 日訊問應否羈押被告時，被告仍陳稱其於檢
      察官初次偵訊中所述係屬實在等語，經核被告前後所述均
      屬大致相符，尚無矛盾或不合常情之處。又被告因駕駛前
      揭自小客車，而於前開時、地為警搜索該車，遂扣得其所
      販入之甲基安非他命22包及電子磅秤1 個、分裝袋193 只
      之事實，除經被告於本院審理時供明在卷外，並有警方制
      作之自願受搜索同意書、搜索扣押筆錄、扣押物品目錄表
      各1 份及查獲現場暨毒品、電子磅秤及分裝袋照片合計5
      幀在卷可稽（參見偵查卷第51至55頁、第61至63頁），復
      有該甲基安非他命22包、電子磅秤1 個及分裝袋193 只扣
      案可稽。嗣上開甲基安非他命22包經送國防部憲兵司令部
      刑事鑑驗中心鑑定結果，亦認確均屬第二級毒品甲基安非
      他命無訛（驗前淨重合計113.64公克，取樣0.31公克，已
      鑑析用罄，驗後淨重合計113.33公克），此有該鑑識中心
      93年6 月17日（93）宇鑑字第07766 號鑑驗通知書1 份附
      卷為憑（參見偵查卷第119 頁）。經核扣案之甲基安非他
      命22包既均屬第二級毒品甲基安非他命無訛，且重量高達
      一百餘公克，已非量微，除顯然足供被告自用外，若再用
      以轉賣賺取價差，亦屬綽綽有餘，復衡以被告另持有扣案
      之電子磅秤1 個及分裝袋193 只，適分別與一般販賣毒品
      所需使用之量秤工具及大量零散包裝相符，益徵被告所供
      其購買前揭毒品，除一部分欲供己施用外，將轉賣他人賺
      取價差等語，應非子虛。
    (二)被告雖否認其前揭自白之真實性，而以前詞置辯云云。惟
      查，審以被告於前揭第二次警詢及檢察官第一次偵訊時所
      為自白，尚核並無非法取供之情形，業如前述，自應均係
      出於被告之自由意志，而具有任意性甚明。衡情若非真有
      其事，常人在出於自由意志之情況下，均不至供述對自己
      不利之情事，則被告既供述如上，而其所述前後大致相符
      ，尚無矛盾或不合常情之處，即應具有相當之可信性為是
      ，且復有前揭之相關證據資料附卷或扣案可佐，當堪認屬
      為真。雖被告復於檢察官其後之偵訊中及本院審理時又翻
      異前詞，改口辯稱：係因警員要求我照警員預先所制作好
      的筆錄陳述，並說我如此陳述，檢察官將會讓我交保云云
      ，然其所辯乙節，已經本院詳細說明其無足採信之理由如
      上（參見前開壹、證據能力部分之(一)1.及2.部分），自無
      可取，由此益徵被告於前揭第二次警詢及檢察官第一次偵
      訊時所為之自白應係屬實無訛。況衡以被告於警詢中尚知
      否認其最近有施用毒品（被告係供稱最後一次是在92年5
      月份在自己家中吸食），且尚知利用在案發當時同在前揭
      汽車賓館遭帶回警局調查之乙○○，要求乙○○於警詢中
      供稱前揭毒品係乙○○與其共同購買，圖求減輕其之責任
      ，此除經被告於警詢中坦承在卷外，並經乙○○於警詢中
      陳明無訛（參見偵查卷第15、31頁），顯見被告尚知躲避
      或試圖減輕相關刑責，如非確有其事，其又豈會如此輕易
      聽信警方所言（尤其警方所言如此不合理），即貿然承認
      其有意圖販入毒品轉賣之嚴重觸法行徑，其理甚屬灼然。
      準此而論，足見被告所為自白除具有任意性外，亦核屬事
      實無誤。至被告及其辯護人原聲請傳訊證人「王福德」、
      丙○○、乙○○及丁○○，惟嗣於本院審理時，又當庭陳
      明捨棄聲請傳訊上開證人（參見本院94年7 月7 日審判筆
      錄第4 頁、94年11月10日審判筆錄第3 頁），本院爰未再
      予傳訊，附此敘明。
    (三)綜上所述，足徵被告於前揭第二次警詢及檢察官第一次偵
      訊時所為自白核與事實相符，其自白當可採信，而被告及
      辯護人於本院審理時所辯各節並無足取，是本件事證已臻
      明確，被告之犯行應堪認定。
  二、按販賣毒品罪，不以販入之後，復行賣出為必要，只須意
      圖營利而販入或賣出，有一於此，犯罪即應成立（參照最
      高法院92年度台上字第7046號判決意旨、94年度台上字第
      3677號判決意旨）。經查，被告向「王福德」購買前揭甲
      基安非他命22包，除一部分欲供自用外，另尚欲轉賣以賺
      取價差，牟取不法利益，是其自係基於營利之意圖而販入
      該等甲基安非他命，又甲基安非他命係屬毒品危害防制條
      例第2 條第2 項第2 款之第二級毒品，是核被告所為，係
      犯毒品危害防制條例第4 條第2 項之販賣第二級毒品罪。
      被告意圖營利販入毒品，復進而持有，其持有毒品之低度
      行為，為意圖營利販入毒品之高度行為所吸收，不另論罪
      。又被告既係意圖營利而販入前揭第二級毒品甲基安非他
      命，已該當販賣第二級毒品之犯行，公訴意旨猶認被告所
      為係犯同條例第5 條第2 項之意圖販賣而持有第二級毒品
      罪嫌，容有未洽，惟因起訴之社會基本事實既屬相同，爰
      依法變更公訴意旨所引應適用之法條。
  三、本院審酌被告意圖營利而販入第二級毒品甲基安非他命，
      且其販入之甲基安非他命多達一百餘公克，數目非微，對
      於甲基安非他命施用來源之提供大有助益，影響所及，非
      僅多數人之生命、身體受其侵害，社會、國家之法益亦不
      能免，為害之鉅，當非個人一己之生命、身體法益所可比
      擬，自應嚴厲規範，況被告前已有違反麻醉藥品管理條例
      等多項有關毒品之前科紀錄，此有臺灣高等法院被告前案
      紀錄表1 份在卷可按，固未構成累犯，但顯見被告有關毒
      品方面之素行不佳，其於本院審理時復仍矢口否認犯行，
      飾詞圖卸其責，其所為自應受有相當程度之刑事非難；惟
      另考量被告雖於事後翻異前詞，矢口否認犯行，然於犯後
      之第二次警詢及檢察官初次偵訊中，亦曾坦承犯行無訛，
      且其固因一時貪圖暴利致罹刑章，然其販入甲基安非他命
      未久即遭警查獲，尚查無流入市面造成實害等一切情狀，
      酌情量處如主文所示之刑，以資懲儆。又依被告所犯販賣
      第二級毒品罪之性質，本院認有另為褫奪公權之必要，爰
      依刑法第37條第2 項規定，併予宣告褫奪公權4 年。
  四、扣案之前揭甲基安非他命22包內之甲基安非他命，既均屬
      第二級毒品，爰依毒品危害防制條例第18條第1 項前段規
      定，併予宣告沒收銷燬之（惟鑑析用罄之甲基安非他命0.
      31公克既已滅失，自毋庸宣告沒收銷燬）；至該甲基安非
      他命22包之外包裝，均係用於包裹毒品，防其裸露、潮濕
      ，便於販入（販賣）持有，亦係供本件犯罪所用之物，且
      係被告販入取得所有，爰依毒品危害防制條例第19條第1
      項規定，亦併予宣告沒收。再者，扣案之電子磅秤1 個，
      乃係被告販入前揭甲基安非他命時，因擔心賣主「王福德
      」會藉機少給，而作為秤量毒品所用，當亦係供本件販入
      所用，且係被告所有，此經被告於本院審理時供明在卷，
      爰同依毒品危害防制條例第19條第1 項規定，併予宣告沒
      收；又扣案之分裝袋193 只，亦同係被告所有，且尚未分
      裝毒品，此經被告於本院訊問時供明在卷，當係作為零散
      分裝毒品而預備販賣毒品之用，應係供本件犯罪預備之物
      ，爰依刑法第38條第1 項第2 款規定，亦均併予宣告沒收
      。至本件固另扣得現金27萬元，但被告否認該現金係販毒
      所得，辯稱該現金是要拿給其母親看病所用，復查無證據
      證明該現金係被告販毒所得或與本件有何關連，自不得併
      予宣告沒收，附此敘明。
據上論斷，應依刑事訴訟法第299 條第1 項前段、第300 條，毒
品危害防制條例第4 條第2 項、第18條第1 項前段、第19條第1
項，刑法第11條、第37條第2 項、第38條第1 項第2 款，判決如
主文。
本案經檢察官黃仙宜到庭執行職務。
中    華    民    國    95    年    1     月    19    日
                  刑事第十三庭  審判長法  官  戴嘉清
                                      法  官  林晏鵬
                                      法  官  陳信旗
以上正本證明與原本無異。
如不服本判決，應於判決送達後10日內向本院提出上訴狀。
                                      書記官  陳昭綾
中    華    民    國    95    年    1     月    23    日
附錄本案論罪科刑法條全文：
毒品危害防制條例第4 條第2 項
    製造、運輸、販賣第二級毒品者，處無期徒刑或7 年以上有
    期徒刑，得併科新臺幣7百萬元以下罰金。


司法院資訊處製作；財團法人民間司法改革基金會備份。
